【裁判字號】    98,易,182
【裁判日期】    980430
【裁判案由】    偽造文書等
【裁判全文】
臺灣苗栗地方法院宣示判決筆錄           98年度易字第182號
公  訴  人  臺灣苗栗地方法院檢察署檢察官
被      告  丁○○
被      告  丙○○
被      告  乙○○
被      告  甲○○
                      弄7號
上列被告因詐欺案件（起訴案號：97年度偵字第3048號、98年度
調偵字第4 號、第5 號），本院於中華民國98年4 月30日下午4
時，在本院第九法庭宣示判決，出席職員如下：
                審判長法  官  顏苾涵
法官起立朗讀判決主文、犯罪事實要旨、處罰條文、附記事項，
及告以上訴限制、期間並提出上訴狀之法院，且諭知記載其內容
：
一、主  文：
    丁○○、丙○○、乙○○、甲○○共同犯詐欺取財罪，均處
    有期徒刑陸月，如易科罰金以銀元參佰元即新臺幣玖佰元折
    算壹日；減為有期徒刑參月，如易科罰金以銀元參佰元即新
    臺幣玖佰元折算壹日。丙○○、乙○○、甲○○緩刑貳年。
二、犯罪事實要旨：
    緣丁○○、丙○○、乙○○之祖父，即甲○○之曾祖父邱番
    古身後留有坐落於苗栗縣頭份鎮○○段779 地號土地所有權
    30分之1 、同段780 、788 、796 地號土地所有權各5 分之
    2 等遺產，迄民國94年間尚未辦理繼承登記，復以邱番古之
    子女邱阿生、邱九妹、邱周妹、邱己妹及養女邱桂妹5 人皆
    已歿，是上揭邱番古之遺產應由邱阿生、邱九妹、邱周妹、
    邱己妹及邱桂妹等人之繼承人再轉共同繼承，並依各房內人
    數多寡依比例公同共有（再轉繼承人中丁○○、丙○○、乙○○、甲○○等人係邱阿生該房之再轉繼承人；玄○○、宙
    ○○係邱九妹該房之再轉繼承人；己○○○、庚○○、辛○○、辰○○、子○○、寅○○、壬○○、戊○○、癸○○、
    卯○○、丑○○、亥○○、天○○、黃○○、未○○、地○○、Ａ○○、酉○○、戌○○、申○○、宇○○等人係邱周
    妹該房之再轉繼承人；巳○○係邱己妹該房之再轉繼承人；
    Ｂ○○、午○○係邱桂妹該房之再轉繼承人）。嗣94年間，
    交通部公路總局為辦理「舊台三線親民工專97K+355 ─98K+
    320 拓寬道路工程」，因欲徵收上揭邱番古之遺產，丁○○
    、丙○○、乙○○、甲○○等人知悉後，均明知尚有其他各
    房之再轉繼承人，竟基於意圖為自己不法之所有及使公務員
    登載不實之犯意聯絡，於94年11月8 日，共同製作內容之不
    實之邱番古「子孫系統表」，表明邱番古之繼承人僅邱阿生
    一房，委由不知情之土地代書羅瑞娥向苗栗縣頭份地政事務
    所辦理土地繼承登記，致使該地政事務所承辦人員誤認邱番
    古上揭土地係僅由丁○○、丙○○、乙○○、甲○○4 人繼
    承，乃於同年11月23日，在所執掌之土記登記簿上為不實之
    繼承登記，並發給土地所有權狀，足生損害於其他邱番古繼
    承人之權益及地政機關對於地籍資料管理之正確性。丁○○
    、丙○○、乙○○、甲○○4 人於完成上揭土地繼承登記，
    取得土地所有權狀後，乃共同於95年3 月2 日，持該等不實
    之土地所有權狀，向苗栗縣政府地政局承辦人員表示，「舊
    台三線親民工專97K+355 ─98K+320 拓寬工程地價暨五成（
    暨配合施工獎勵金）補償清冊」中之上揭土地所有權人已由
    邱番古變更為由丁○○、丙○○、乙○○、甲○○4 人繼承
    ，致使苗栗縣地政局承辦人員陷於錯誤，誤認其4 人就全部
    之補償金有領取權，而將上揭土地徵收補償金共計新台幣
    25,423,174元撥由其4 人平均分配，致生損害於邱番古其他
    繼承人之權益。
三、處罰條文：
    刑法第339 條第1 項、第216 條、第214 條，並依修正前刑
    法第55條牽連犯之規定，從一重處斷。
四、協商判決除有刑事訴訟法第455 條之4 第1 項第1 款於本訊
    問程序終結前，被告撤銷協商合意或檢察官撤回協商聲請者
    ；第2 款被告協商之意思非出於自由意志者；第4 款被告所
    犯之罪非第455 條之2 第1 項所定得以協商判決者；第6 款
    被告有其他較重之裁判上一罪之犯罪事實者；第7 款法院認
    應諭知免刑或免訴、不受理者情形之一，及違反同條第2 項
    「法院應於協商合意範圍內為判決；法院為協商判決所科之
    刑，以宣告緩刑或2 年以下有期徒刑、拘役或罰金為限」之
    規定者外，不得上訴。
五、如有前項得上訴之情形，若不服本件判決，得自收受判決筆
    錄送達之日起10日內，向本院提出上訴書狀，上訴於第二審
    法院。
中    華    民    國    98    年    4     月    30    日
                  臺灣苗栗地方法院刑事第三庭
                            書記官  盧俊良
                      審判長法  官  顏苾涵
以上正本證明與原本無異。
                            書記官  盧俊良
中    華    民    國    98    年    4     月    30    日
附錄本件論罪科刑法條：
中華民國刑法第339條
（普通詐欺罪）
意圖為自己或第三人不法之所有，以詐術使人將本人或第三人之
物交付者，處5 年以下有期徒刑、拘役或科或併科1 千元以下罰
金。
以前項方法得財產上不法之利益或使第三人得之者，亦同。
前二項之未遂犯罰之。
中華民國刑法第214條
（使公務員登載不實罪）
明知為不實之事項，而使公務員登載於職務上所掌之公文書，足
以生損害於公眾或他人者，處3 年以下有期徒刑、拘役或5 百元
以下罰金。
中華民國刑法第216條
（行使偽造變造或登載不實之文書罪）
行使第210 條至第215 條之文書者，依偽造、變造文書或登載不
實事項或使登載不實事項之規定處斷。


司法院資訊處製作；財團法人民間司法改革基金會備份。
